【裁判字號】    89,上訴,901
【裁判日期】    890829
【裁判案由】    強盜
【裁判全文】
臺灣高等法院臺南分院刑事判決        八十九年度上訴字第九一號 Ｃ
      上  訴  人
      即  被  告  乙  ○  ○
      選任辯護人  蔡  奉  典
右上訴人因強盜案件，不服臺灣嘉義地方法院八十九年度訴字第七五號中華民國八十
九年八月二十九日第一審判決（起訴案號：臺灣嘉義地方法院檢察署八十九年度偵字
第三Ｏ六號），提起上訴，本院判決如左：
      主      文
原判決撤銷。
乙○○竊盜，因防護贓物及脫免逮捕，當場施以強暴，處有期徒刑年。
      事      實
一、乙○○意圖為自己不法之所有，於民國（下同）八十八年十二月二十四日十五時
    十分，在嘉義市○區○○○路五八五之一號甲○所經營之「來又來五金大賣場」
    內，竊取富士牌強力接著劑（即強力膠）六條，價值共計新台幣（下同）一百二
    十元。得手後適為甲○之妻陳俐伶發覺並告知甲○處理，乙○○即跑出該大賣場
    外，欲騎乘其所有車牌號碼ＵＬＴ─六九七號輕機車離去，但為甲○追趕而至並
    欲取機車鑰匙，乙○○為圖防護贓物、脫免逮捕，竟以手撥開，二人乃發生拉扯
    ，甲○並拉住其機車後行李架，不讓其離開，乙○○即猛加油發動機車拖行甲○
    約一百公尺後倒地，以此方式對甲○施強暴行為，致甲○因而受有右胸挫傷、右
    肘擦傷、右肩拉傷等傷害，乙○○則逃離現場。嗣經警於同日十六時五十五分許
    ，在其位於嘉義縣中埔鄉○○村○○路六五五巷九弄一六號住處外，查獲前開輕
    機車之前置物箱內有富士牌強力接著劑三條，再於其住處屋內二樓走廊查獲富士
    牌強力接著劑一條。
二、案經甲○訴由嘉義市警察局第二分局報請臺灣嘉義地方法院檢察署檢察官偵查起
    訴。
      理      由
一、訊據上訴人即被告乙○○固坦承於上揭時間騎上開輕機車至「來又來五金大賣場
    」內，取得富士牌強力接著劑後離去等情不諱，惟矢口否認有何強盜犯行，並辯
    稱：伊係向告訴人甲○經營之大賣場購買三條富士牌強力接著劑，伊並無偷竊，
    亦無與甲○拉扯，甲○的傷非伊騎機車予以拖行造成云云。經查：右揭事實業據
    告訴人甲○於警偵訊中及原審審理時迭次指訴歷歷，並經證人陳俐伶於原審審理
    時證稱：「（被告）沒有買，他進去就直接去擺強力膠櫃子，隨手抓取二次，事
    後清點被他偷了六條。抓了二次後轉身就出去，沒有付錢，是我發現，馬上叫我
    先生（指甲○）出來處理：：：看到我先生倒在離我們賣場約一百公尺之馬路上
    ，我叫他時，他沒辦法回應，我直接打電話報警，叫救護車，：：：因之前有偷
    過，這次來偷我才特別注意他：：：」等情有吻合之處（見原審卷第二十頁正面
    ），參以告訴人所指與被告發生拉扯，又遭被告猛加油發動機車拖行甲○約一百
    公尺等情，則其因而受有右胸挫傷、右肘擦傷、右肩拉傷等傷勢，應屬合乎經驗
    法則。況富士牌強力接著劑一條售價僅二十元，六條則為一百二十元甚為便宜，
    衡情被告應無自己造成上開傷勢而誣指被告竊取富士牌強力接著劑六條之理。再
    酌以被告前曾於八十八年十一月二十三日在同一地點竊取告訴人所有之富士牌強
    力接著劑六條，經法院判處竊盜罪刑確定，有臺灣嘉義地方法院八十八年度易字
    第一四四九號刑事判決書一份在本院卷足稽，而被告亦坦認取得上開接著劑係供
    己吸用（見警卷第三頁正面），足見被告有吸用接著劑之習性，其吸用之癮發生
    ，必對上開接著劑有強烈之需求，此為眾所周知之事，益徵被告有行竊上開接著
    劑之動機至明，則其行竊後欲騎乘其所有上開輕機車離去，為告訴人趕至，雙方
    發生拉扯，被告卻猛加油發動機車將告訴人拖行致其受有上開傷勢，堪認被告當
    場施以強暴，顯係因防護贓物及脫免逮捕無訛。此外，復有被害報告書、驗傷診
    斷書、搜索扣押證明筆錄、保管書各一份附於警卷可稽。故被告上開所辯，無非
    事後圖卸刑責之詞，自不足採，其事證明確，犯行洵堪認定。
二、核被告所為，係犯刑法第三百二十九條之準強盜罪，應依同法第三百二十八條第
    一項處斷。原審認被告之罪證明確，因予論罪科刑，固非無見。惟原判決事實欄
    載明被告係為圖防護贓物、脫免逮捕，竟當場以猛加油發動機車拖行甲○之方式
    ，對甲○施「強暴」行為，並無「脅迫」之情事，詎原判決主文卻載「乙○○竊
    盜，因防護贓物及脫免逮捕，當場施以『強暴』、『脅迫』，處．．．」，其事
    實與主文顯有矛盾之違法，且原判決理由就被告當場施以強暴，何以係因防護贓
    物及脫免逮捕而為之，未予以說明其認定之理由，亦有不洽。被告上訴意旨空言
    否認犯罪而指摘原判決有不當之處，雖無理由，惟原判決既有上開可議之處，自
    應由本院將原判決撤銷改判。爰審酌被告有吸用接著劑之習性，前已向告訴人行
    竊一次，經科刑判決後仍不知悔改，此次再犯，所竊之標的物價值雖薄，然為告
    訴人發覺趨前予以逮捕時，被告又未能即時醒悟反而抗拒，竟當場以猛加油發動
    機車拖行告訴人成傷及其犯後飾詞狡辯等一切情狀，量處被告如主文第二項所示
    之刑。
據上論斷，應依刑事訴訟法第三百六十九條第一項前段、第三百六十四條、第二百九
十九條第一項前段，刑法第三百二十九條、第三百二十八條第一項，判決如主文。
本案經檢察官蘇南桓到庭執行職務。
中    華    民    國      八十九      年      八      月      二十九    日
                                  臺灣高等法院臺南分院刑事第一庭
                                      審判長法官  鄭    文    肅
                                            法官  楊    明    章
                                            法官  王    浦    傑
右正本證明與原本無異。
如不服本判決，應於判決送達後十日內向本院提出上訴狀，其未敘述理由者並應於提
出上訴狀後十日內向本院補提理由書（應附繕本)。
                                      法院書記官  蔡    振    豐
中    華    民    國      八十九      年      八      月      三十一    日
附錄法條：
刑法第三百二十九條：竊盜或搶奪，因防護贓物、脫免逮捕或湮滅罪證而當場施以強
                    暴、脅迫者、以強盜論。
刑法第三百二十八條第一項：意圖為自己或第三人不法之所有，以強暴、脅迫、藥劑
                          、催眠術或他法，至使不能抗拒，而取他人之物或使其
                          交付者，為強盜罪，處三年以上十年以下有期徒刑。


司法院資訊處製作；財團法人民間司法改革基金會備份。
